【裁判字號】    95,訴,167
【裁判日期】    970702
【裁判案由】    違反臺灣地區與大陸地區人民關係條例等
【裁判全文】
臺灣臺南地方法院刑事判決               95年度訴字第167號
公  訴  人  臺灣臺南地方法院檢察署檢察官
被      告  辰○○
被      告  癸○○
共      同
指定辯護人  本院公設辯護人余訓格
上列被告等因違反臺灣地區與大陸地區人民關係條例等案件，經
檢察官提起公訴（九十二年度偵字第一三三一○號、九十四年度
偵緝字第四八六號、九十四年度偵字第二八八、四六二六、六八
○七、七七○一、一三七九九、一四三二五、一四五八四號），
及移請併案審理（九十五年度偵字第一四○五號、九十六年度偵
字第四二三一號），被告二人均於本院準備程序先就被訴事實為
有罪之陳述，受命法官於聽取當事人之意見後，合議庭裁定由受
命法官獨任進行簡式審判程序，判決如下：
    主  文
辰○○共同連續違反不得使大陸地區人民非法進入臺灣地區之規
定，處有期徒刑拾月，減為有期徒刑伍月，如易科罰金，以銀元
佰元即新臺幣玖佰元折算壹日。
癸○○共同連續違反不得使大陸地區人民非法進入臺灣地區之規
定，處有期徒刑陸月，減為有期徒刑月，如易科罰金，以銀元
佰元即新臺幣玖佰元折算壹日；又違反不得僱用大陸地區人民
在臺灣地區從事未經許可之工作之規定，處拘役肆拾日，減為拘
役貳拾日，如易科罰金，以銀元佰元即新臺幣玖佰元折算壹日
。
    事  實
一、辰○○及巳○○（本院另行判決）明知大陸地區人民，非經
    主管機關許可，不得入境臺灣地區，竟與大陸地區「翁勇」
    、「小陳」（真實姓名年籍均不詳）等仲介人士，基於使大
    陸地區女子藉由假結婚方式非法進入臺灣地區及行使使公務
    員登載不實文書之概括犯意聯絡，以臺南縣永康市○○○街
    六三號六樓之二為聯繫據點，以新臺幣（下同）四萬元（有
    殘障手冊者八萬元）及食宿全免之報酬，連續招攬附表編號
    【一】所示之人（經媒介假結婚之臺灣地區人民，以下均稱
    臺灣人頭），並與渠等分別基於上開犯意聯絡，由巳○○安
    排，分別於附表【一】所示時間，均自高雄小港機場搭機前
    往大陸地區福建省福州市常樂機場，分別由「翁勇」、「小
    陳」前往接機，並帶往辰○○在福建省福清市所承租之住處
    暫住，再經「翁勇」、「小陳」安排，與欲藉由假結婚方式
    來臺如附表【一】之大陸地區女子（經媒介假結婚之大陸地
    區人民，以下均稱大陸配偶），分別於附表【一】所示時間
    ，在附表【一】所示地點之公證處辦理公證結婚。上開臺灣
    人頭於附表【一】所示時間搭機返臺後，即分別依約於附表
    【一】所列時間前往如附表【一】所列戶政事務所填具結婚
    登記申請書及國民身分證申請書，申請辦理結婚登記及換發
    國民身分證，致使該戶政事務所不知情之承辦公務員，將此
    不實婚姻事項，登載於職務上所掌管之戶籍登記簿公文書上
    ，再分別據以列印核發記事欄註記「（臺灣人頭姓名）民國
    某年某月某日（即於大陸地區公證結婚日期）與大陸地區人
    民（大陸配偶姓名）結婚」等不實事項之戶籍謄本，並發給
    配偶欄分別註記「大陸配偶姓名」之臺灣人頭新國民身分證
    ，足以生損害於各該戶政事務所對戶籍管理之正確性。上開
    臺灣人頭再分別於如附表【一】所示時間利用如附表【一】
    所示不知情之靖偉旅行社人員向前內政部入出境管理局（下
    稱前境管局）填具大陸地區人民進入臺灣地區旅行證申請書
    ，並檢附上開戶籍謄本等資料，均以配偶來臺探親為由，申
    請渠等上開假結婚配偶來臺許可，而行使前開登載不實之戶
    籍謄本，經前境管局承辦人員實質審核結果，未能發覺渠等
    假結婚實情，乃均誤發「中華民國臺灣地區旅行證」，並輾
    轉由上開大陸配偶收受。上開大陸配偶遂分別於如附表【一
    】所示時間持該形式上合法之旅行證，及以探親理由，自附
    表【一】所示機場非法進入臺灣地區。
二、巳○○自九十年七月間起，即與癸○○在臺南市○○○路○
    段二十號經營「唇印檳榔攤」，渠等均明知丑○○係以探親
    名義來臺之大陸地區人民，竟基於僱用大陸地區人民在臺灣
    地區從事未經許可工作之犯意聯絡，未經申請許可，即自九
    十年七月二十三日丑○○來臺數日後起，以約八千至一萬元
    之月薪，共同僱用丑○○在上址檳榔攤賣檳榔至九十一年四
    月間止。
三、巳○○因在上址經營「唇印檳榔攤」，遂轉以此為聯繫據點
    （惟媒介戊○○假結婚之聯絡地點仍在臺南縣永康市○○○
    街六三號六樓之二），以相同報酬之條件，或與辰○○承上
    開概括犯意聯絡，共同連續媒介附表【二】編號一至三之人
    ，或與有概括犯意聯絡之癸○○，共同連續媒介附表【二】
    編號四至九之人，或由辰○○與壬○○基於犯意聯絡，共同
    媒介附表【二】編號十之人，並與各臺灣人頭亦基於犯意聯
    絡，由渠等分別於附表【二】所示時間，均自高雄小港機場
    搭機前往大陸地區福建省福州市常樂機場，分別由「翁勇」
    、「小陳」前往接機並安排與欲藉由假結婚方式來臺如附表
    【二】之大陸地區人民，分別於如附表【二】所示時間，在
    附表【二】所示地點之公證處辦理公證結婚。上開臺灣人頭
    於附表【二】所示時間搭機返臺後，亦均分別依約於附表【
    二】所列時間前往附表【二】所列戶政事務所填具結婚登記
    申請書及國民身分證申請書，申請辦理結婚登記及換發國民
    身分證，致使該戶政事務所不知情之承辦公務員，將此不實
    婚姻事項，登載於職務上所掌管之戶籍登記簿公文書上，再
    分別據以列印核發記事欄註記如前述事實一欄所示不實事項
    之戶籍謄本，並發給配偶欄分別註記「大陸配偶姓名」之臺
    灣人頭新國民身分證，足以生損害於各該戶政事務所對戶籍
    管理之正確性。嗣上開臺灣人頭再分別於附表【二】所示時
    間利用附表【二】所示不知情之靖偉旅行社人員向前內政部
    入出境管理局（下稱前境管局）填具大陸地區人民進入臺灣
    地區旅行證申請書，並檢附上開戶籍謄本等資料，均以配偶
    來臺探親為由，申請渠等大陸配偶來臺許可，而行使前開登
    載不實之戶籍謄本，經前境管局承辦人員實質審核結果，未
    能發覺渠等假結婚實情，乃均誤發「中華民國臺灣地區旅行
    證」，並輾轉由渠等大陸配偶收受。渠等大陸配偶遂分別於
    附表【二】所示時間持該形式上合法之旅行證，及以探親理
    由，自高雄小港機場非法進入臺灣地區。
二、案經臺南市警察局移送暨臺南市警察局第四分局報請臺灣臺
    南地方法院檢察署檢察官偵查起訴。
    理  由
一、上開事實，有下列證據可資認定：
 (一)供述證據部分
  1.被告辰○○、癸○○於警詢、檢察事務官詢問、檢察官偵訊
    及本院準備程序時之陳述。
  2.證人即同案被告巳○○、申○○、未○○、辛○○、證人壬
    ○○、丑○○、午○○、戊○○、陳藝汝、甲○○、己○○
    、乙○○於警詢、檢察事務官詢問及檢察官偵訊時之證述。
  3.證人周勇齊、丙○○、魏風嬌、王芳於警詢及檢察官偵訊時
    時之證述。
  4.證人吳易俊、林央川於警詢、檢察事務官詢問時之證述。
  5.證人林美欽於檢察事務官詢問時之證述。
  6.證人卯○○於警詢時之證述。
  (二)非供述證據部分
  1.臺南市警察局警刑偵字第六三一號第(一)卷：
    壬○○與周勇齊、未○○與俞珠蘭、丙○○與劉細瓊、己○
    ○與王芳、鄭文峰與薛壽花、賴娟慈與李振耀、林央川與林
    美欽、吳易俊與林欽有無共同居住查證報告。壬○○與周勇
    齊、癸○○與林巧貞、鄭文峰與薛壽花、丁○○與孫雪英、
    張南宏與張品紅、寅○○與李萬惠、己○○與王芳、申○○
    與陳華、辛○○與丑○○、賴娟慈與李振耀之大陸地區結婚
    公證書（均影本）。
  2.臺南市警察局警刑偵字第六三一號第(二)卷：
    王芳之大陸地區人民進入臺灣地區旅行證申請書及保證書（
    均影本）。
  3.本院第(四)卷：
    內政部入出國及移民署九十六年十一月三十日移屬資處伶字
    第○九六一一九七六三九○號函附陳華、丑○○、薛壽花、
    俞珠蘭、周勇齊、魏風嬌、周琴、劉細瓊、馮坤、王智雄、
    翁玉明、林美欽、林欽、李振耀等人之大陸地區人民進入臺
    灣地區旅行證申請書、保證書及戶籍謄本等資料（均影本）
    。
  4.本院第(六)卷：
    法務部線上查詢辰○○、巳○○、申○○、陳華、辛○○、
    丑○○、鄭文峰、薛壽花、壬○○、周勇齊、未○○、俞珠
    蘭、午○○、魏風嬌、戊○○、周琴、丙○○、劉細瓊、甲
    ○○、馮坤、陳藝汝、王智雄、吳易俊、林欽、卯○○、翁
    玉明、林央川、林美欽、己○○、王芳等人入出境資料瀏覽
    及己○○戶籍資料查詢。
二、論罪科刑
  (一)按臺灣地區與大陸地區人民關係條例第七十九條第一項處罰
    違反同條例第十五條第一款所定使大陸地區人民非法進入臺
    灣地區罪，凡非經合法手續進入者皆包含之，使大陸地區人
    民以假結婚真入境之脫法方式，進入臺灣地區，即該當此罪
    。是核被告辰○○、癸○○二人均違反臺灣地區與大陸地區
    人民關係條例（下稱同條例）第十五條第一款之規定，應依
    同條例九十二年十月二十九日修正前（下稱同條例修正前）
    第七十九條第一項規定處斷，並均犯刑法第二百十六條之行
    使同法第二百十四條使公務員登載不實公文書罪；被告癸○
    ○另違反同條例第十五條第四款不得僱用大陸地區人民在臺
    灣地區從事未經許可之工作規定，應依同條例第八十三條第
    一項規定處斷。
  (二)被告辰○○、癸○○二人所為明知為不實之事項而使公務員
    登載於職務上所掌公文書之低度行為，俱為渠等所參與之行
    使該項公文書之高度行為所吸收，均不另論罪。
  (三)公訴人原認被告辰○○及癸○○均違反同條例第十五條第一
    項第一款之規定，應依同條例修正前第七十九年第二項以使
    大陸地區人民非法進入臺灣地區為常業罪處斷。惟此業經公
    訴檢察官於本院準備程序以言詞變更為請依同條例修正前第
    七十九條第一項規定處斷（本院第(三)卷第一○三頁），是本
    院毋庸變更起訴法條。
  (四)又按以自己共同犯罪之意思，事先同謀，而由其中一部分人
    實施犯罪行為者，均為共同正犯。被告辰○○與巳○○及渠
    等所聯繫之大陸地區仲介人士，分別與附表【一】所列、附
    表【二】編號一至三之臺灣人頭，就使渠等大陸配偶非法進
    入臺灣地區部分；被告癸○○與巳○○及渠等所聯繫之大陸
    地區仲介人士，分別與附表【二】編號四至九之臺灣人頭，
    就使渠等大陸配偶非法進入臺灣地區部分；被告辰○○與壬
    ○○及渠等所聯繫之大陸地區仲介人士，分別與附表【二】
    編號十之臺灣人頭，就使其大陸配偶非法進入臺灣地區部分
    ，各係以自己犯罪之意思，事先同謀而推由各臺灣人頭實施
    ，皆為共同正犯（另有關各該假結婚犯行所涉行使使公務員
    登載不實戶籍謄本之公文書部分，共同正犯成員則加上各該
    大陸配偶，實行者仍為各該臺灣人頭，此不再贅述）。
  (五)被告辰○○與癸○○均利用不知情之靖偉旅行社人員陳韋志
    （申○○部分則利用不知情之靖偉旅行社人員邱淑裙）持前
    述使各該戶政事務所之公務員所登載不實之戶籍謄本公文書
    ，前往前境管局申請附表【一】、【二】之大陸配偶進入臺
    灣地區旅行證以行使，均為間接正犯。
  (六)被告辰○○先後九人次、被告癸○○先後六人次，使大陸地
    區人民非法進入臺灣地區及行使使公務員登載不實文書，均
    時間緊接，各觸犯構成要件相同之罪名，顯俱係基於概括犯
    意反覆為之，均為連續犯，應各依修正前刑法第五十六條之
    規定論以一罪，並均加重其刑。
  (七)被告癸○○媒介非法進入臺灣地區之大陸地區人士，與其非
    法僱用在臺灣地區從事未經許可工作之大陸地區人士，並不
    相同，顯見其二行為間，並無關聯性，故認被告癸○○所犯
    此二罪，犯意各別，行為互殊，應予分論併罰。
  (八)檢察官起訴書犯罪事實欄三、五部分，就上開行使使公務員
    登載不實公文書犯行，雖僅記載「至如附表一所示之戶政機
    關申請結婚登記，致使該管公務員不知有偽而登載於壬○○
    等人之戶籍登記資料上，並據以換發壬○○等人之國民身分
    證後，壬○○等人並檢附結婚公證書等相關資料，向內政部
    警政署入出境管理局以配偶來臺探親為由，申請周勇齊等人
    入境」等語，惟其意旨應係壬○○等人於辦理結婚登記後將
    相關申請旅行證資料均提出與前境管局以行使，自包括行使
    使公務員登載不實公文書之「戶籍謄本」。其次，起訴書犯
    罪事實欄三、五部分，就上開使大陸地區人民非法進入臺灣
    地區之犯行，雖未敘及周勇齊是否或何時非法入境，惟均已
    記載「共同基於使大陸地區人民非法進入臺灣地區及偽造文
    書並以之為常業之犯意聯絡」及「並違反不得使大陸地區人
    民進入臺灣地區之規定」，且起訴法條亦引據同條例第十五
    條第一款、修正前第七十九條第二項，未引據同條例修正前
    第七十九條第三項，自應認係就使大陸地區人民周勇齊等人
    非法進入臺灣地區既遂犯行提起公訴。
  (九)起訴書原就：(1)被告辰○○與楊金珠假結婚而使其非法進入
    臺灣地區、(2)被告辰○○媒介被告癸○○與林巧貞假結婚而
    共同使其非法進入臺灣地區、(3)被告癸○○非法僱用林巧貞
    在臺灣地區從事未經許可之工作、(4)被告辰○○參與媒介卯
    ○○與翁玉明、丁○○與孫雪英、林柏年與林英、吳易俊與
    林欽、林央川與林美欽、陳藝汝與王智雄、甲○○與馮坤、
    張南宏與張品紅、夏源鵬與俞明英、賴娟慈與李振耀假結婚
    而使該等大陸地區人民非法進入臺灣地區、(5)被告癸○○參
    與媒介午○○與魏風嬌、己○○與王芳、戊○○與周琴、寅
    ○○與李萬惠、丙○○與劉細瓊、申○○與陳華、丁○○與
    孫雪英、林柏年與林英、張南宏與張品紅、夏源鵬與俞明英
    、鄭文峰與薛壽花假結婚而使該等大陸地區人民非法進入臺
    灣地區、(6)被告庚○○參與起訴書犯罪事實欄三、四、五之
    犯行及被告壬○○參與起訴書犯罪事實欄五之犯行、(7)本案
    所有假結婚申請大陸地區人民進入臺灣地區旅行證等部分均
    提起公訴。惟上開(1)(2)(3)(4)(5)部分，業經公訴檢察官於本院
    歷次準備程序中，分別以言詞表示因與渠等上開經論罪科刑
    之犯罪，均有連續犯之裁判上一罪關係，上開(6)部分僅係共
    犯人數及形態，上開(7)部分則應屬實質審查，該等部分均予
    以減縮（本院第(二)卷第九頁、第(三)卷第一八四頁、第(六)卷第
    一八八至一八九頁），本院自毋庸再予以審究。
  (十)爰審酌被告二人以假結婚方式，使大陸地區人民非法來臺，
    被告癸○○尚非法僱用大陸地區人士在臺工作，危害臺灣地
    區居住秩序及就業環境，復破壞婚姻制度，破壞戶政機關對
    戶籍管理及前境管局對大陸地區人民入境審查之正確性，所
    為誠屬可議，然渠等所使非法進入臺灣地區之大陸地區人民
    ，未曾經查獲從事非法行為；其次，被告辰○○並無任何刑
    案前科紀錄，被告癸○○則僅於七十五年，因軍法搶奪案件
    ，經判處罪刑，並於八十三年間執行完畢，有前揭臺灣高等
    法院被告前案紀錄表可按，辰○○素行尚佳，癸○○亦非甚
    惡；再者，被告癸○○係殘障人士，誠屬現今社會較為弱勢
    之人，併審酌被告二人均坦認犯行之態度等一切情狀，分別
    量處如主文所示之刑。
  (十一)被告辰○○及癸○○所犯各罪，俱合於中華民國九十六年罪
    犯減刑條例第二條第一項第三款所規定之減刑條件，且無該
    條例所定不得減刑事由，自均應予減刑，併依修正前刑法第
    四十一條第一項前段規定，分別諭知易科罰金之折算標準。
  (十二)被告二人行為後，刑法已於九十四年二月二日公布、九十五
    年七月一日施行，被告二人就上開事實一、三部分，於渠等
    行為後，臺灣地區與大陸地區人民關係條例第七十九條亦於
    九十二年十月二十九日修正，同年十二月三十一日施行，有
    關本件被告犯行所涉新舊法比較問題，詳參附件所載。起訴
    書就被告癸○○上開事實二部分之犯行，雖請以「九十二年
    十月二十九日修正後」同條例第八十三條第二項處斷，然同
    條例第八十三條第二項事實上並未於上開時間修正，自無所
    謂修正前後，亦毋庸為新舊法之比較，併此敘明。
三、不另為無罪諭知部分
  (一)公訴意旨另以：被告辰○○及同案被告壬○○、巳○○等人
    共同基於使大陸地區人民非法進入臺灣地區及偽造文書之概
    括犯意聯絡，於九十年八月間，以八萬元代價，招攬同有犯
    意聯絡之同案被告寅○○擔任假結婚人頭，與同有犯意聯絡
    之大陸地區人民李萬惠辦理假結婚手續，及至臺南市安南區
    戶政事務所申請結婚登記，致使該管公務員不知有偽而登載
    於寅○○之戶籍登記資料上，並據以換發寅○○之國民身分
    證後，寅○○再檢附結婚公證書等相關資料，向內政部警政
    署入出境管理局以配偶來臺探親為由，申請李萬惠入境，致
    該管公務員不知有偽，而於李萬惠之中華民國臺灣地區旅行
    證上記載事由為「探親」等不實事項，並據以核發臺灣地區
    旅行證，足生損害於內政部警政署入出境管理局對於入出境
    管理及戶政事務所對戶政資料管理之正確性，並違反不得使
    大陸地區人民進入臺灣地區之規定。因認被告辰○○此部分
    亦涉嫌違反臺灣地區與大陸地區人民關係條例第十五條第一
    款之規定，應依同條例修正前第七十九條第一項之規定處斷
    （有關起訴法條，同參本院第(三)卷第一○三頁公訴檢察官意
    見）
  (二)按犯罪事實應依證據認定之，無證據不得認定犯罪事實；又
    不能證明被告犯罪或其行為不罰者，應諭知無罪之判決，刑
    事訴訟法第一百五十四條第二項、第三百零一條第一項分別
    定有明文。又認定犯罪事實所憑之證據，雖不以直接證據為
    限，間接證據亦包括在內；然而無論直接或間接證據，其為
    訴訟上之證明，須於通常一般之人均不致有所懷疑，而得確
    信其為真實之程度者，始得據為有罪之認定，倘其證明尚未
    達到此一程度，而有合理之懷疑存在時，基於無罪推定之原
    則，即應為無罪之判決。
  (三)訊據被告辰○○固不否認曾參與媒介同案被告寅○○及大陸
    地區女子李萬惠之假結婚婚姻，惟證人寅○○始終否認其與
    李萬惠之婚姻為虛假。查：
  1.證人戊○○於偵查中對寅○○與大陸地區人民李萬惠之婚姻
    固證述：伊知道在辰○○及巳○○集團辦過的人頭有包括丙
    ○○、午○○、寅○○、未○○、張南宏、癸○○、壬○○
    、卯○○、辛○○，這些人伊都有接觸過，他們說他們都有
    去大陸辦理假結婚，在臺灣是辰○○叫壬○○帶伊和己○○
    、丙○○、寅○○到臺南地院辦理單身證明以辦理大陸結婚
    之用等資料等語（九十二年度偵字第一三三一○號第(一)卷第
    八六頁）。然其證述曾經聽聞「他們說他們都有去大陸辦理
    假結婚」，究竟係在何等場合下聽聞、是否上開人等均曾提
    及自己係假結婚，或僅其中部分人提及，或係相互指稱，以
    及如何假結婚、何人媒介、是否均有獲取報酬，均未能具體
    特定，未能遽為寅○○與李萬惠婚姻虛假之論斷。
  2.證人巳○○及癸○○前均未對寅○○與大陸地區人民李萬惠
    之婚姻有所證述；證人壬○○於偵查中甚至證述：伊有介紹
    寅○○、己○○、丙○○、丁○○、張南宏等五人給巳○○
    ，寅○○是朋友子○○帶來的，伊叫他去找辰○○講，伊並
    告訴辰○○，而寅○○後來是真結婚的樣子，他和他太太仲
    介大陸女子工作被抓到，己○○、張南宏、丁○○是有看到
    伊所刊登的中華日報廣告才和伊聯繫，丙○○是朋友介紹，
    他們四人都是缺錢用，而同意當人頭要賺錢，另辛○○、未
    ○○、戊○○是辰○○帶伊到大陸時他們就在哪裡等了，他
    們也是當人頭，伊介紹一個人可得一萬、一萬五千、二萬元
    不等，寅○○的部分給伊二萬元，因寅○○是真結婚，男女
    雙方都要付錢給伊等語（九十四年度偵字第四六二六號卷第
    二七頁）。此部分證據對證明寅○○婚姻為真極為有利。
  3.卷附對寅○○通訊監聽譯文記載：寅○○與多數疑似大陸地
    區女子及臺灣地區有僱工需求者談論媒介工作事宜，然與李
    萬惠則談論協助大陸地區女子地下匯兌事宜；其次，疑似大
    陸地區女子均稱寅○○為「陳大哥」，臺灣地區僱主稱寅○
    ○為「陳先生」，然寅○○與李萬惠則以「海雄」、「萬惠
    」相稱；甚至，寅○○對外委託匯兌款項者曾表示「我給你
    匯，我老婆會給你拿過去，我老婆是大陸人」、「（你老婆
    是哪裡人）是福建福清下陽浦人，你這個人都不會飲水思源
    ‧‧‧。」等語（九十四年度偵字第六八○七號卷第一一五
    至一三九頁）。顯示寅○○與李萬惠間並非如其與一般求職
    之大陸地區女子，渠等甚至可能共同經營為大陸地區人士匯
    兌事業，參以寅○○在毫無防備情況與他人談話時所提及李
    萬惠身分，更加顯示寅○○與李萬惠之婚姻或有可能為真。
  4.證人寅○○前於警詢時，雖對其與李萬惠結婚過程，忽爾供
    述伊於九十年四月二十一日自己前往大陸福建省福清市晨光
    市場邊，認識在賣水果之李萬惠，交往半年後，於九十年八
    月間又獨自前往大陸與李萬惠在福州市辦理公正結婚，林建
    良借五萬元給伊匯到臺南企銀北臺南分行帳戶云云，嗣因警
    方核對其入出境紀錄以其於九十四年四月間並未出國之疑問
    相詢，遂又改稱伊記錯了，伊自己去觀光認識李萬惠，沒有
    人介紹，林建良是伊去大陸前直接拿現金給伊云云，互核不
    符，顯有可疑。然有關寅○○被訴與李萬惠假結婚一節，終
    究欠缺確實可採之積極證據。至前揭書面證據僅能證明寅○
    ○與李萬惠之婚姻及李萬惠入出境時間等客觀事實，無從資
    為婚姻真假之判斷。是此部分犯罪事實尚屬不能證明。
  (四)本件公訴人所提出之證據，尚無從嚴格證明寅○○與李萬惠
    婚姻有所不實，自難遽論被告辰○○此部分使大陸地區人民
    非法進入臺灣地區及行使使公務員登載不實公文書犯行，此
    部分犯罪均屬不能證明；且同案被告寅○○所涉此部分犯嫌
    ，亦經本院在其本身被訴案件中不另為無罪諭知，此被告辰
    ○○所涉部分，自應為相同論斷。惟公訴人認被告辰○○此
    部分被訴事實，與其前開經本院論罪科刑部分，有連續犯之
    裁判上一罪關係，爰不另為無罪之諭知。
據上論斷，應依刑事訴訟法第二百七十三條之一、第二百九十九
條第一項前段，修正前臺灣地區與大陸地區人民關係條例第七十
九條第一項、臺灣地區與大陸地區人民關係條例第十五條第一款
、第四款、第八十三條第一項，刑法第十一條前段、第二條第一
項前段、第二百十六條、第二百十四條、修正前刑法第二十八條
、第五十六條、第四十一條第一項前段，罰金罰鍰提高標準條例
第一條前段、廢止前罰金罰鍰提高標準條例第二條，中華民國九
十六年罪犯減刑條例第二條第一項第三款、第七條、第九條，判
決如主文。
本案經檢察官酉○○到庭執行職務。
中    華    民    國    97    年    7     月     2    日
                  刑事第十庭  法  官  陳賢德
以上正本證明與原本無異。
如不服本判決應於收受本判決後10日內向本院提出上訴書狀，並
應敘述具體理由。如未敘述上訴理由者，應於上訴期間屆滿後20
日內向本院補提理由書狀（均須按他造當事人之人數附繕本）「
切勿逕送上級法院」。
                              書記官  莊文茹
中    華    民    國    97    年    7     月    2     日
附錄論罪科刑法條
（修正前）臺灣地區與大陸地區人民關係條例第七十九條第一項
違反第十五條第一款規定者，處五年以下有期徒刑、拘役或科或
併科新臺幣五十萬元以下罰金。
臺灣地區與大陸地區人民關係條例第八十三條第一、二項
違反第十五條第四款或第五款規定者，處二年以下有期徒刑、拘
役或科或併科新臺幣三十萬元以下罰金。
臺灣地區與大陸地區人民關係條例第十五條第一、四款
左列行為不得為之：
一、使大陸地區人民非法進入臺灣地區。
四、僱用或留用大陸地區人民在臺灣地區從事未經許可或與許可
    範圍不符之工作。
中華民國刑法第二百十六條
行使第二百十條至第二百十五條之文書者，依偽造、變造文書或
登載不實事項或使登載不實事項之規定處斷。
中華民國刑法第二百十四條
明知為不實之事項，而使公務員登載於職務上所掌之公文書，足
以生損害於公眾或他人者，處三年以下有期徒刑、拘役或五百元
以下罰金。
附表【一】
┌─┬────┬────┬────┬────┬────┬────┬───────┬─────┬──────┐
│編│臺灣人頭│前往大陸│大陸配偶│辦理公證│臺灣人頭│結婚登記│   結婚登記   │申請旅行證│大陸配偶來臺│
│號│姓    名│地區時間│姓    名│結婚時間│返臺時間│時    間│  戶政事務所  │時間及人員│時間及機場  │
├─┼────┼────┼────┼────┼────┼────┼───────┼─────┼──────┤
│一│申○○  │90.3.13 │陳華    │90.3.30 │90.4.6. │90.4.17.│高雄縣鳳山市第│90.4.19.  │90.6.26.    │
│  │        │        │        │三民市  │        │        │一戶政事務所  │邱淑裙    │高雄小港機場│
├─┼────┼────┼────┼────┼────┼────┼───────┼─────┼──────┤
│二│辛○○  │90.3.13 │丑○○  │90.5.14 │90.5.24.│90.6.4. │臺南市北區戶政│90.6.6.   │90.7.23.    │
│  │        │        │        │福州市  │        │        │事務所        │陳韋志    │高雄小港機場│
├─┼────┼────┼────┼────┼────┼────┼───────┼─────┼──────┤
│三│鄭文峰  │90.4.19 │薛壽花  │90.6.7. │90.6.10.│90.6.29.│高雄縣茄萣鄉戶│90.7.3.   │90.8.30.    │
│  │        │        │        │福州市  │        │        │政事務所      │陳韋志    │高雄小港機場│
├─┼────┼────┼────┼────┼────┼────┼───────┼─────┼──────┤
│四│壬○○  │90.4.19 │周勇齊  │90.6.7. │90.6.10.│90.6.28.│高雄縣茄萣鄉戶│90.7.1.   │90.7.30.    │
│  │        │        │        │福州市  │        │        │政事務所      │陳韋志    │高雄小港機場│
├─┼────┼────┼────┼────┼────┼────┼───────┼─────┼──────┤
│五│未○○  │90.4.20 │俞珠蘭  │90.6.25.│90.7.7. │90.7.17.│臺南市東區戶政│90.7.27.  │90.9.11     │
│  │        │        │        │福州市  │        │        │事務所        │陳韋志    │桃園國際機場│
└─┴────┴────┴────┴────┴────┴────┴───────┴─────┴──────┘
附表【二】
┌─┬────┬────┬────┬────┬────┬────┬───────┬─────┬──────┐
│編│臺灣人頭│前往大陸│大陸配偶│公證結婚│臺灣人頭│結婚登記│   結婚登記   │申請旅行證│大陸配偶來臺│
│號│姓    名│地區時間│姓    名│時間地點│返臺時間│時    間│  戶政事務所  │時間及人員│時間及機場  │
├─┼────┼────┼────┼────┼────┼────┼───────┼─────┼──────┤
│一│午○○  │90.5.27.│魏風嬌  │90.8.1. │90.6.20.│90.8.20.│臺南縣仁德鄉戶│90.8.23.  │90.10.4.    │
│  │        │        │        │福州市  │        │        │政事務所      │陳韋志    │高雄小港機場│
├─┼────┼────┼────┼────┼────┼────┼───────┼─────┼──────┤
│二│戊○○  │90.7.30.│周琴    │90.9.13 │90.9.15.│90.10.9.│臺南市安南區戶│90.10.12. │90.7.7.     │
│  │        │        │        │福州市  │        │        │政事務所      │陳韋志    │高雄小港機場│
├─┼────┼────┼────┼────┼────┼────┼───────┼─────┼──────┤
│三│丙○○  │90.8.3. │劉細瓊  │90.8.29.│90.9.4. │90.9.14.│臺南縣永康市戶│90.9.19.  │90.11.19.   │
│  │        │        │        │福州市  │        │        │政事務所      │陳韋志    │高雄小港機場│
├─┼────┼────┼────┼────┼────┼────┼───────┼─────┼──────┤
│四│陳藝汝  │90.10.25│王智雄  │90.11.21│90.11.22│90.12.13│臺南市安平區戶│90.12.20. │91.3.27.    │
│  │        │        │        │福州市  │        │        │政事務所      │陳韋志    │高雄小港機場│
├─┼────┼────┼────┼────┼────┼────┼───────┼─────┼──────┤
│五│甲○○  │90.10.25│馮坤    │90.11.21│90.11.22│90.12.13│臺南市西區戶政│90.12.20. │91.2.18     │
│  │        │        │        │福州市  │        │        │事務所        │陳韋志    │高雄小港機場│
├─┼────┼────┼────┼────┼────┼────┼───────┼─────┼──────┤
│六│吳易俊  │90.11.20│林欽    │90.12.7 │90.12.12│90.12.26│臺南市北區戶政│91.1.3.   │91.2.19.    │
│  │        │        │        │福州市  │        │        │事務所        │陳韋志    │高雄小港機場│
├─┼────┼────┼────┼────┼────┼────┼───────┼─────┼──────┤
│七│卯○○  │90.11.20│翁玉明  │90.12.7 │90.12.12│90.12.26│臺南縣永康市戶│91.1.2.   │91.2.19.    │
│  │        │        │        │福州市  │        │        │政事務所      │陳韋志    │高雄小港機場│
├─┼────┼────┼────┼────┼────┼────┼───────┼─────┼──────┤
│八│林央川  │90.11.20│林美欽  │90.12.7.│90.12.12│90.12.26│臺南市南區戶政│90.12.28. │91.2.19.    │
│  │        │        │        │福州市  │        │        │事務所        │陳韋志    │高雄小港機場│
├─┼────┼────┼────┼────┼────┼────┼───────┼─────┼──────┤
│九│賴娟慈  │90.11.20│李振耀  │90.12.4.│90.12.12│90.12.21│臺南縣永康市戶│90.12.25. │91.3.13.    │
│  │        │        │        │福州市  │        │        │政事務所      │陳韋志    │高雄小港機場│
├─┼────┼────┼────┼────┼────┼────┼───────┼─────┼──────┤
│十│己○○  │90.7.30.│王芳    │90.10.26│90.10.28│90.11.29│臺南市南區戶政│90.12.3.  │91.3.26     │
│  │        │        │        │福州市  │        │        │事務所        │陳韋志    │高雄小港機場│
└─┴────┴────┴────┴────┴────┴────┴───────┴─────┴──────┘
附件
一、按行為後法律有變更者，適用行為時之法律。但行為後之法
    律有利於行為人者，適用最有利於行為人之法律，九十四年
    二月二日修正公佈、自九十五年七月一日施行之刑法第二條
    第一項定有明文，上開規定係規範行為後法律變更所生新舊
    法律比較適用之準據法，於新法施行後，應逕適用新法第二
    條第一項之規定，為「從舊從輕」之比較（最高法院九十五
    年第八次刑事庭會議決議一之 (一)）；又同法第十一條之
    規定亦於同次修正為「本法總則於其他法律有刑罰或保安處
    分之規定者，亦適用之。但其他法律有特別規定者，不在此
    限。」其性質上屬於「過橋條款」，而為法律適用之準據，
    且無關乎犯罪行為可罰性要件之變更，自應逕行適用裁判時
    有效之上開現行條文。
二、臺灣地區與大陸地區人民關係條例第七十九條第一項於被告
    二人行為後，已於九十二年十月二十九日修正公布，同年十
    二月三十一日施行，修正前該條項係規定：違反第十五條第
    一款規定者，處五年以下有期徒刑、拘役或科或併科新臺幣
    五十萬元以下罰金。修正後該條項則規定：違反第十五條第
    一款規定者，處一年以上七年以下有期徒刑，得併科新臺幣
    一百萬元以下罰金。比較修正前後該條項之最高刑度，顯以
    修正前之規定對被告有利，自依刑法第二條第一項前段之規
    定，適用該條例修正前該條項之規定。
三、刑法第二百十四條規定之罰金刑，於被告行為後，因刑法施
    行法增訂第一條之一於九十五年七月一日公佈施行，而該條
    規定之適用結果，固與上開條文增訂前，適用現行法規所定
    貨幣單位折算新臺幣條例第二條折算新臺幣及罰金罰鍰提高
    標準條例第一條提高標準，並無二致；惟反觀罰金之最低刑
    度，被告行為後，刑法第三十三條第五款亦經修正公布施行
    （修正公布施行日期同於上開刑法第二條），而將修正前僅
    一元（指銀元，即新臺幣三元，再適用罰金罰鍰提高標準條
    例第一條之規定得提高為十倍，即新臺幣三十元）以上之最
    低刑度，修正提高為新臺幣一千元以上，比較被告行為前後
    之法律適用，顯以行為時之法律較有利於被告，自應適用修
    正前之刑法第三十三條第五款，而現行法規所定貨幣單位折
    算新臺幣條例第二條及罰金罰鍰提高標準條例第一條之規定
    自應併予適用。
四、被告行為後，刑法第二十八條之規定，已修正為「二人以上
    共同實行犯罪之行為者，皆為正犯」（公布施行日期同於上
    開刑法第二條）。比較修正前後刑法第二十八條之規定，修
    正後之規定，僅排除完全未參與犯罪相關行為之「實行」的
    「陰謀共同正犯」及「預備共同正犯」。新法適用結果，未
    較有利於被告，自應適用被告行為時即修正前刑法第二十八
    條規定予以處斷。
五、被告行為後，刑法第五十六條關於連續犯之規定業經刪除（
    公布施行日期同上開刑法第二條），原規定之連續數行為而
    犯同一罪名者，除有接續犯之情形外，應按數罪併罰之原則
    論處，比較刪除前後刑法第五十六條之規定，刪除後之法律
    適用，並未較有利於被告，故本件被告上開所犯，仍應依修
    正前刑法第五十六條之規定論以一罪，並均加重其刑。
六、本件被告行為時之易科罰金標準，係以修正前刑法第四十一
    條第一項前段「得以一元以上三元以下折算一日」及廢止前
    罰金罰鍰提高標準條例第二條前段「就其原定數額提高為一
    百倍折算一日」為依據，則本件被告行為時之易科罰金折算
    標準，如以銀元三百元折算一日，經折算為新臺幣後，應以
    新臺幣九百元折算為一日。惟修正施行後之刑法第四十一條
    第一項前段（公布施行日期同上開刑法第二條）關於易科罰
    金之折算標準則為「以新臺幣一千元、二千元或三千元折算
    一日」，比較新舊法，修正前之規定顯較有利被告，自應依
    修正施行後刑法第二條第一項前段之規定，適用修正前刑法
    第四十一條第一項前段、廢止前罰金罰鍰提高標準條例第二
    條之規定，併諭知易科罰金之折算標準。


司法院資訊處製作；財團法人民間司法改革基金會備份。
